臺灣臺北地方法院刑事判決
109年度金重易字第3號
公  訴  人  臺灣臺北地方檢察署檢察官
被      告  李罄靈（原名：李蕎安）






選任辯護人  李殷財律師
被      告  邱馗鈞（原名：邱彥軒）





選任辯護人  張致祥律師
            林聖凱律師
            李殷財律師
上列被告因業務侵占等案件，經檢察官提起公訴（109年度偵字
第23226號、第23227號、第23228號、第23229號、第23230號）
，本院判決如下：
    主  文
乙○○犯如附表一「罪名及宣告刑」欄所示之罪，各處如附表一「
罪名及宣告刑」欄所示之刑。應執行有期徒刑捌年。
乙○○未扣案如附表二「沒收金額」欄所示之犯罪所得均沒收，並
於全部或一部不能沒收或不宜執行沒收時，追徵其價額。
丁○○犯如附表一「罪名及宣告刑」欄所示之罪，各處如附表一「
罪名及宣告刑」欄所示之刑。應執行有期徒刑柒年陸月。
丁○○未扣案如附表二「沒收金額」欄所示之犯罪所得均沒收，並
於全部或一部不能沒收或不宜執行沒收時，追徵其價額。
    事  實
一、乙○○、丁○○為夫妻關係，共同經營址設臺北市○○區○○○路0段
    000號1樓之蕎晶坊股份有限公司（下稱喬晶坊公司），接受
    同業寄賣寶石等，寄賣方式為雙方約定底價，若順利將寶石
    等售出，乙○○、丁○○僅需交付底價予寄賣者，超過底價部分
    歸其等所有；若無法出售或寄賣者要求返還時，乙○○、丁○○
    則應將寄賣物返還，其等均為從事業務之人。然如附表3所
    示之所有權人，於附表3所示之時間、地點，將如附表3所示
    之寄賣物交付予乙○○、丁○○寄賣後，詎乙○○、丁○○竟共同意
    圖為自己不法之所有，基於業務侵占之犯意聯絡，陸續將如
    附表3所示之寄賣物，於如附表3所示之時間，典當於如附表
    3所示之當鋪，以此方式變易持有為所有，予以侵占入己。
    乙○○、丁○○又於如附表4所示之時間，在蕎晶坊公司，共同
    意圖為自己不法之所有，基於詐欺之犯意聯絡，明知近3年
    經濟不景氣，蕎晶坊公司已無支付能力，卻仍佯以開立支票
    支付貨款之方式，致如附表4所示之所有權人陷於錯誤，因
    而交付如附表4所示之珠寶予乙○○、丁○○。嗣因如附表3、4
    所示之所有權人未能向乙○○、丁○○收取貨款，乙○○、丁○○亦
    未能返還珠寶，如附表3、4所示之所有權人向臺灣臺北地方
    檢察署檢察官提起告訴，因而知悉上情。
二、案經丙○○、己○○、達希國際有限公司、晞瑞國際有限公司、
    鍍成有限公司、庫瑪、偉德寶石有限公司告訴暨臺北市政府
    警察局中山分局、松山分局報告臺灣臺北地方檢察署檢察官
    偵查起訴。
    理  由
壹、證據能力
一、按被告以外之人於偵查中向檢察官所為之陳述，除顯有不可
    信之情況者外，得為證據，刑事訴訟法第159條之1第2項定
    有明文。蓋因檢察官與法官同為司法官署，且檢察官代表國
    家偵查犯罪，依法有訊問被告、證人及鑑定人之權力，且須
    對被告有利、不利之情形均應注意，況徵諸實務運作，檢察
    官實施刑事偵查程式，亦能恪遵法定程式之要求，不致有違
    法取證情事，且可信度極高，是被告以外之人前於偵查中已
    具結而為證述，除反對該項供述得具有證據能力之一方，已
    釋明「顯有不可信之情況」之理由外，不宜遽指該證人於偵
    查中之陳述不具證據能力，方符前揭法條之立法意旨（最高
    法院103年度台上字第1366號、101年度台上字第5834號判決
    意旨參照）。經查，本判決所引用證人丙○○、趙紹綦、庫瑪
    、庚○○、癸○○、甲○、戊○○於偵查中經具結所為之證述，其
    性質雖屬傳聞證據，然渠等於受訊問時經檢察官告知具結之
    義務及偽證之處罰後命渠等具結，有訊問筆錄（見他1卷第1
    29頁，他3卷第97頁，他4卷第177頁，偵1卷第449頁，卷目
    代碼詳如附表6《卷目代碼對照表》所示）及證人結文（見他1
    卷第133頁，他3卷第103頁、第105頁、第107頁，他4卷第18
    3頁、第185頁，偵1卷第453頁、第457頁、第459頁）附卷可
    參，且形式上觀察渠等證述內容，並無誇大或顯與常情相違
    之顯不可信之情況，揆諸前揭說明，證人於偵查中經具結所
    為之證述，經本院合法調查後，自具有證據能力，而得採為
    本院認定犯罪事實之依據。
二、次按被告以外之人於審判外之陳述，雖不符同法第159條之1
    至第159條之4之規定，而經當事人於審判程序同意作為證據
    ，法院審酌該言詞陳述或書面陳述作成時之情況，認為適當
    者，亦得為證據；又當事人、代理人或辯護人於法院調查證
    據時，知有第159條第1項不得為證據之情形，而未於言詞辯
    論終結前聲明異議者，視為有前項之同意，刑事訴訟法第 1
    59條之5定有明文。考其立法意旨在於傳聞證據未經當事人
    之反對詰問予以核實，原則上先予排除。惟若當事人已放棄
    反對詰問權，於審判程序中表明同意該等傳聞證據作為證據
    ；或於言詞辯論終結前未聲明異議，基於尊重當事人對傳聞
    證據之處分權，及證據資料愈豐富，愈有助於真實發見之理
    念，且強化言詞辯論主義，使訴訟程序得以順暢進行，上開
    傳聞證據亦均具有證據能力。而所謂「審酌該陳述作成時之
    情況，認為適當者」，係指依各該審判外供述證據製作當時
    之過程、內容、功能等情況，是否具備合法可信之適當性保
    障，加以綜合判斷而言（最高法院94年度台上字第3277號判
    決意旨可資參照）。經查，本判決所引用證人李坤謚、辛○○
    、壬○○、鄧慶穎於警詢中之證述，業據被告乙○○、丁○○及渠
    等之辯護人就證據能力均表示不爭執，同意有證據能力（見
    本院卷1第105頁），本院並於審判期日依法進行證據之調查
    、辯論，是被告乙○○、丁○○於訴訟上程序權利已受保障。本
    院審酌本判決引用之上開供述證據資料，其製作時之情況，
    並無違法不當及證明力明顯過低之瑕疵，亦認為以之作為證
    據核屬適當，應均有證據能力。
三、又按除法律另有規定外，實施刑事訴訟程序之公務員因違背
    法定程序取得之證據，其有無證據能力之認定，應審酌人權
    保障及公共利益之均衡維護，刑事訴訟法第158條之4定有明
    文。本院審酌本判決所引用之非供述證據資料，其製作時之
    情況尚無違法不當之瑕疵，且與本案待證事實間具有相當關
    聯性，本院認以之作為證據應屬適當，亦均有證據能力。
貳、犯罪事實之認定
　　訊據被告乙○○、丁○○均矢口否認有何業務侵占及詐欺取財之
    犯行，辯稱：一、業務侵占罪部分，被告乙○○、丁○○與如附
    表3所示之所有權人間為買斷之交易關係，而非寄賣，故被
    告乙○○、丁○○將珠寶典當，亦不構成業務侵占罪。二、詐欺
    取財罪部分，被告乙○○、丁○○係因疫情嚴重始財務困難，並
    因徐浩誠等人前往被告乙○○、丁○○之珠寶店拿走珠寶，被告
    乙○○、丁○○才無力支付票款，被告乙○○、丁○○並無詐欺取財
    之犯行。三、被告丁○○僅陪同被告乙○○看珠寶，並未實際參
    與蕎晶坊珠寶店之經營，故與被告乙○○無犯意聯絡及行為分
    擔云云。被告乙○○、丁○○之辯護人亦以相同理由，為被告乙○○、丁○○辯護。茲分述如下：
一、業務侵占部分
㈠、被告乙○○、丁○○有自證人丙○○、己○○、癸○○、甲○、庫瑪、庚○○處收受如附表3所示之珠寶之客觀事實，有附表3「證據出
    處」欄所列載之人證、書證在卷可稽，此部分客觀事實可先
    予認定。
㈡、復就被告乙○○、丁○○與證人丙○○、己○○、癸○○、甲○、庫瑪、
    庚○○之交易關係為寄賣乙節而論
１、依據證人丙○○於偵查中具結證稱：被告乙○○從108年開始跟伊
    說要幫伊寄賣寶石，一開始小筆的被告乙○○有順利寄賣，到
    了本案寶石寄賣給被告乙○○後，就沒有下文了，伊跟被告乙○○間的約定是，伊將寶石放在被告乙○○那，被告乙○○幫伊賣
    ，有賣出就會給伊錢等語（見他1卷第129頁至第130頁）。
２、證人戊○○於偵查中亦具結證稱：伊認識被告乙○○，在本案發
    生前伊有跟被告乙○○交易過，當時也是寄賣，但是是價值比
    較低的小東西，被告乙○○2月19日拿到鑽石，21日就立刻拿
    去典當等語（見他3卷第99頁至第100頁）。　　
３、證人甲○於偵查中亦具結證稱：伊認識被告乙○○，在本案發生
    前伊有跟被告乙○○交易過，當時也是寄賣，但是是價值比較
    低的小東西，被告乙○○說要幫伊寄賣，伊交付寶石之後，被
    告乙○○很快就拿去典當等語（見他3卷第98頁至第99頁）。
４、證人癸○○於偵查中亦具結證稱：伊在世貿展覽會上認識被告
    乙○○，在本案發生前伊有跟被告乙○○交易過，當時也是寄賣
    ，但是是價值比較低的小東西，後來被告乙○○說要比較大尺
    寸的寶石，伊交付寶石後，被告乙○○人就不見了，後來才發
    現被告乙○○拿去典當，被告乙○○說要幫伊寄賣，但其實就是
    在騙伊，看日期就知道伊交付寶石之後，被告乙○○很快就拿
    去典當等語（見他3卷第98頁）。　　
５、證人庚○○於偵查中亦具結證稱：伊是在珠寶展覽認識被告乙○○，被告乙○○說要幫伊賣寶石，結果寶石給被告乙○○，被告
    乙○○人就不見了，伊都是給被告乙○○固定的價錢，被告乙○○
    多賣的算她賺的，只要給伊原本談好的價格就好，如果沒有
    賣出去的話，寶石就要還伊，伊等沒有約定多久要將寶石賣
    出去，但大約就是1、2週，時間到了伊問被告乙○○，被告乙○○就一直要求延後，後來寶石就沒有還伊了，伊去被告乙○○
    的店裡找被告乙○○，被告乙○○承認把寶石都典當掉了，就給
    伊很多當票，伊就去把寶石贖回，被告乙○○本來都跟伊說要
    幫伊賣寶石，但後來看到當票才知道，被告乙○○都是當天過
    或過幾天就將寶石拿去當舖典當等語（見他4卷第178頁至第
    179頁）。
６、證人庫瑪於偵查中亦具結證稱：伊是在香港珠寶展認識被告
    乙○○，被告乙○○說要幫伊寄賣，拿走寶石就拿去典當等語（
    見他4卷第178頁至第179頁）。　　
７、證人己○○於偵查中亦具結證稱：伊有傳訊息給被告乙○○，要
    把借被告乙○○的珠寶拿回來，被告乙○○根本沒有向伊買珠寶
    ，不然伊怎麼可能拿得回珠寶等語（見偵1卷第450頁）。審
    酌證人丙○○、戊○○、甲○、癸○○、庚○○、庫瑪、己○○就本案
    交易關係為寄賣乙事，證述內容相符一致，並無齟齬，故證
    人丙○○、戊○○、甲○、癸○○、庚○○、庫瑪、己○○之證述應堪
    採信。而由證人丙○○、戊○○、甲○、癸○○、庚○○、庫瑪、己○○一致之證述可證明，本案被告乙○○、丁○○與證人丙○○、戊○○、甲○、癸○○、庚○○、庫瑪、己○○之交易關係確實是寄賣甚
    明。
８、復細繹被告乙○○、丁○○所提出與證人己○○之Line對話紀錄，
    其中被告乙○○有提及「請問上次拿給我的那幾件貨，有賣掉
    了嗎？我們跟你買，要買我多少錢，那幾件我有興趣」等語
    ，有上開Line對話紀錄在卷可稽（見偵1卷第227頁）。由上
    開對話內容以觀，可見證人己○○將珠寶交付給被告乙○○時，
    珠寶尚未賣斷給被告乙○○，故被告乙○○才要詢問證人己○○，
    珠寶是否已經售出，若沒有售出，要跟證人己○○買，更加佐
    證本件被告乙○○與證人己○○間之交易關係確是寄賣無訛。
９、再細繹證人己○○所提出其與被告乙○○之Line對話紀錄，證人
    己○○於對話中有提及「剛剛客人打電話給我要看一些大東西
    ，我明天過去跟你拿我昨天給你的東西給客人看一下，如果
    客人不要的話，我後天再給你」等語，被告乙○○則回覆「好
    的」等語，有上開Line對話紀錄在卷可參（見偵1卷第461頁
    ）；在另則對話中，被告乙○○提及「明天可以先來拿一些客
    戶沒考慮的貨，有4件先留下，客戶陸續約看，有些客戶過
    年前沒空，約初四後來看，可以嗎？」等語，證人己○○則回
    覆「好，看情況」等語，有上開Line對話紀錄在卷可參（見
    偵1卷第463頁）；在另則對話中，證人己○○詢問被告乙○○「
    客戶看的如何？」等語，被告乙○○答以「跟客戶約明天，如
    果沒有買，明天晚一點給你」，隔日被告乙○○又回覆「客戶
    已經看過了！這顆14.98你先拿回去，因為客戶覺得沒鑲，
    她考慮有鑲嵌的，她等年終獎金下來再決定買那顆，鑲好的
    這3件先放我這裡讓客戶考慮，裸石你先來拿，謝謝！」等
    語，有上開Line對話紀錄在卷可參（見偵1卷第469頁至第47
    1頁），由上開Line對話紀錄內容以觀，若被告乙○○與證人
    己○○間之法律關係為買斷，則證人己○○於交付買賣標的物與
    被告乙○○後，豈有再將之收回之理，此節顯與一般買斷之交
    易常態不符。故由上開Line對話紀錄，可證明被告乙○○與證
    人己○○慣常之交易模式，即是寄賣，益徵本件被告乙○○與證
    人己○○間之交易關係為寄賣無訛。
、再細繹證人己○○所提出之保管條，其上明確記載「保管條」
    、「同意貨主可隨時收回所列物品」等語，有上開保管條在
    卷可稽（見他2卷第7頁）；證人癸○○所提出之保管條，其上
    明確記載「保管條」、「同意貨主可隨時收回所列貨品」等
    語，有上開保管條在卷可稽（見他3卷第15頁至第19頁）；
    證人庫瑪所提出之保管條，其上明確記載「保管上列貨品」
    、「本交易為附條件買賣，依動產交易法第3章規定，在貨
    款未付清或票據未兌現償付之前，標的物之所有權仍歸屬貨
    主所有」等語，有上開保管條在卷可稽（見他3卷第47頁至
    第49頁）；證人庫瑪所提出之委託銷售單，其上明確記載「
    同意貨主可隨時收回所列貨品」等語，有上開委託銷售單在
    卷可稽（見他4卷第23頁）；證人庚○○所提出之保管條，其
    上明確記載「所有此類商品仍然如上文所述的財產」等語，
    有上開保管條在卷可稽（見偵1卷第335頁），由上開保管單
    、委託銷售單之內容，亦足證明本案被告乙○○與證人己○○、
    癸○○、庫瑪、庚○○之交易關係為寄賣。
、至於被告乙○○固提出其開立給本案告訴人等之支票，辯稱：
    這是伊向告訴人等買斷珠寶而開立之支票云云。惟查，一般
    社會往來交付金錢之原因所在多有，單純交付支票之事實，
    尚不足以證明本案被告乙○○與證人丙○○、戊○○、甲○、癸○○
    、庚○○、庫瑪、己○○之交易關係即為買斷。況且，細繹被告
    乙○○開立之支票內容，多有塗改發票日期之情形，有該等支
    票影本在卷可查（見本院卷2第27頁至第42頁），倘若上開
    支票確是被告乙○○開立用以買斷珠寶之支票，又何以其上之
    發票日期會一再塗改，此亦有可疑之處。故被告乙○○、丁○○
    所提出之支票，實不足以作為對被告乙○○、丁○○為有利認定
    之依據，附此敘明。
、綜上，本件被告乙○○、丁○○與證人丙○○、戊○○、甲○、癸○○、
    庚○○、庫瑪、己○○間之交易關係為寄賣乙事，已洵堪認定。
、被告乙○○、丁○○接受證人丙○○、戊○○、甲○、癸○○、庚○○、庫
    瑪、己○○寄賣之珠寶後，該等珠寶即屬被告乙○○業務上持有
    之物，被告乙○○未依約處理銷售事宜，反旋即將珠寶持往當
    舖典當，變現供己使用，此已屬持有人處分他人所有物之行
    為，具變易持有為不法所有之意思，與業務侵占罪之構成要
    件該當，則被告乙○○、丁○○之行為，自構成業務侵占罪甚明
    。
二、詐欺取財部分
　　訊據被告乙○○、丁○○雖矢口否認有何詐欺取財之犯行，辯稱
    ：是因徐浩誠等人前往被告乙○○、丁○○之珠寶店拿走珠寶，
    被告乙○○、丁○○才無力支付票款云云。惟查：
㈠、被告乙○○、丁○○有以支付支票之方式，向鍍成有限公司購買
    如附表4所示之珠寶乙事，有如附表4「證據出處」欄所所列
    載之證據在卷可參，此部分客觀事實可先予認定。
㈡、復就被告乙○○於109年2月10日以前，已無支付票款之能力乙
    節而論
１、訊據被告乙○○於偵查中供稱：伊大約106年開始，生意越來越
    差，伊開始就會向朋友周轉等語（見他3卷第217頁）；又於
    本院調查程序中供稱：伊於108年反送中開始，經濟狀況不
    佳等語（見偵1卷第47頁），可見被告乙○○至少於108年起，
    即有經濟狀況不佳之情形。
２、參以被告乙○○自109年4月22日起，即有密集之退票紀錄，此
    有法務部票據信用資訊連結作業在卷可參（見他1卷第117頁
    ），亦可證明被告乙○○於109年間之財務狀況已甚為惡劣。
３、而被告乙○○於108年4月18日起至109年2月10日止之期間內，
    已有如附表3編號1-2至1-12、1-14至1-18、3-1至3-5、4-1
    至4-5、5-1、6-1至6-11所示之多筆珠寶，於被告乙○○向當
    舖典當後流當之情形，此有如附表3編號1-2至1-12、1-14至
    1-18、3-1至3-5、4-1至4-5、5-1、6-1至6-11「證據出處」
    欄所列載之證據在卷可稽。是以被告乙○○應可知悉，於109
    年2月10日以前，其財務狀況已無力支付票款，方會在取得
    珠寶後，旋即將珠寶予以典當，當到期時又無法贖回，以致
    於珠寶被流當。
４、被告乙○○、丁○○固辯稱：伊等是為了維持信用，故將珠寶典
    當，以支付票款云云。惟查，被告乙○○、丁○○開立支票向珠
    寶商取得珠寶，再以典當珠寶之方式取得現金，然被告乙○○
    、丁○○典當珠寶所取得之現金價值必然少於渠等所典當珠寶
    之價值，又必須扣除給付給當舖之利息與其他費用，將來又
    須返還金錢予當舖，是被告乙○○、丁○○以典當珠寶之方式取
    得現金，僅會使渠等財務狀況越來越惡劣，不會因此改善，
    故被告乙○○、丁○○在不斷典當珠寶之同時，已達無力清償程
    度甚明，以被告乙○○、丁○○之學經歷，對此當無不知之理，
    被告乙○○、丁○○卻執意繼續開立支票向珠寶商取得珠寶，並
    繼續典當珠寶換取現金，被告乙○○、丁○○於開立支票、換取
    珠寶、典當珠寶之惡性循環中，應可自知渠等實際上，已經
    無法再支付票款。
５、綜上，被告乙○○於109年2月10日以前，已欠缺支付票款之能
    力乙節，已洵堪認定。
㈢、然被告乙○○於109年2月10日以前，已欠缺支付票款之能力，
    但被告乙○○仍於109年2月10日、109年2月19日，以支票付款
    之方式，向鍍成有限公司購買如附表4所示之珠寶，使證人
    戊○○誤以為被告乙○○有支付能力，而交付珠寶，被告乙○○、
    丁○○此部分所為，自屬詐欺之行為甚明。是被告乙○○、丁○○
    辯稱：伊等是在109年4月遭徐浩誠強搶珠寶才陷入無支付能
    力云云，並不可採。
㈣、綜上，被告乙○○、丁○○明知渠等已無力支付票款，卻還開立
    支票向鍍成有限公司購買珠寶，被告乙○○、丁○○有如附表4
    所示詐欺取財之犯行，亦洵堪認定。
三、末就被告丁○○與被告乙○○有無犯意聯絡及行為分擔乙節而論
㈠、訊據被告乙○○於偵查中供稱：蕎晶坊公司是伊與被告丁○○一
    起經營，被告丁○○算是幫忙，伊是負責人等語（見他3卷第2
    13頁至第214頁）。而被告丁○○於偵查中亦供稱：伊輔助被
    告乙○○一起經營蕎晶坊公司，伊退休後跟被告乙○○一起做珠
    寶買賣等語（見他5卷第64頁）。考量被告乙○○、丁○○之供
    述內容不謀而合，應堪採信。而由被告乙○○、丁○○一致之供
    述內容以觀，可證明蕎晶坊公司是被告乙○○、丁○○所共同經
    營。再參以被告乙○○、丁○○為夫妻關係，被告丁○○既與被告
    乙○○共同經營蕎晶坊公司，對於本案犯罪事實自難諉為不知
    ，從而，被告丁○○與被告乙○○就本案犯行有犯意聯絡及行為
    分擔乙節，已洵堪認定。
㈡、復細繹被告丁○○於偵查中之供述內容，被告丁○○於偵查中供
    稱：伊認識證人丙○○、庫瑪、庚○○、癸○○、甲○、戊○○、己○○，這些人都是廠商，伊等有開立支票給證人丙○○、庫瑪、
    庚○○、癸○○、甲○、戊○○、己○○，因為景氣不好，所以從證
    人丙○○、庫瑪、庚○○、癸○○、甲○、戊○○、己○○處取得寶石
    後，為了要守信用軋支票，所以拿寶石去當舖典當，後來因
    為伊等周轉不靈，故請所有權人先贖回珠寶，以降低所有權
    人的損失，這樣之後只要給他們差額即可，伊等支票都開給
    他們了，伊等都是開立遠期支票，伊等當時還沒有跳票，伊
    等覺得是暫時性的，沒想到疫情這麼嚴重等語（見他5卷第6
    4頁至第66頁）。由被告丁○○上開供述內容以觀，被告丁○○
    倘非實際親身經歷，應無從知悉上開犯罪細節，足證被告丁○○確有參與本案犯行。故被告丁○○辯稱：伊沒有參與蕎晶坊
    公司之經營，與被告乙○○無犯意聯絡及行為分擔乙節，實委
    無足採。
㈢、至於證人辛○○於本院審判程序中固具結證稱：伊在麒洋當舖
    任職，主要負責接洽客戶還有評估質當物，伊有看過被告乙○○、丁○○，是被告乙○○、丁○○來麒洋當舖，大部分兩位被告
    是一起來的，有1、2次是只有一位單獨來，在討論典當多少
    錢、價值多少錢的討論議價過程，大部分是被告乙○○跟伊等
    討論，被告丁○○也會開口，但比較少，被告丁○○是典當他的
    手錶，扣掉手錶的部分，典當珠寶幾乎都是被告乙○○與伊接
    洽等語（見本院卷2第429頁至第430頁、第432頁）。又證人
    壬○○於本院審判程序中固具結證稱：伊在大千典精品當舖當
    經理，負責典當業務，伊有看過被告乙○○、丁○○，被告乙○○
    、丁○○有一起來大千典精品當舖典當過珠寶，被告二人都是
    一起來的，主要都是被告乙○○開口討論，被告丁○○比較沒有
    講話，有時候被告丁○○也會聊一下，但如果是純接洽業務的
    話，應該是被告乙○○等語（見本院卷2第415頁至第416頁、
    第419頁至第420頁）。然證人辛○○、壬○○之證述，僅能證明
    被告丁○○在典當珠寶時並未與證人辛○○、壬○○接洽，但不足
    以證明被告丁○○全無參與本案犯行。是以證人辛○○、壬○○之
    證述，亦不足以作為對被告丁○○有利認定之依據。
㈣、綜上，被告丁○○與被告乙○○就本案犯行有犯意聯絡及行為分
    擔乙節，已臻明確。
四、總結以言，本件事證明確，被告乙○○、丁○○及渠等之辯護人
    所辯無非事後卸責之詞，不足為採。被告乙○○、丁○○之犯行
    均堪以認定，應予依法論科。
參、新舊法比較
一、按行為後法律有變更者，適用行為時之法律，但行為後之法
    律有利於行為人者，適用最有利於行為人之法律，刑法第2
    條第1項定有明文。所謂行為後法律有變更者，係包括構成
    要件之擴張或限縮，或法定刑度種類及範圍之變更。而行為
    後法律有無變更，端視所適用處罰之成罪或科刑條件之實質
    內容，修正前後法律所定要件有無不同而斷。若新、舊法之
    條文內容雖有所修正，然其修正無關乎要件內容之不同或處
    罰之輕重，而僅為文字、文義之修正或原有實務見解、法理
    之明文化，或僅條次之移列等無關有利或不利於行為人，則
    非屬該條所指之法律有變更，自不生新舊法比較之問題，而
    應依一般法律適用原則，適用裁判時法。
二、經查，被告乙○○、丁○○為如附表3編號2至4所示之業務侵占
    犯行後，刑法第336條於108年12月25日修正公布，而於同年
    月27日施行，修正前刑法第336條規定：「對於公務上或因
    公益所持有之物，犯前條第1項之罪者，處1年以上、7年以
    下有期徒刑，得併科5,000元以下罰金。對於業務上所持有
    之物，犯前條第1項之罪者，處6月以上、5年以下有期徒刑
    ，得併科3,000元以下罰金。前2項之未遂犯罰之。」而刑法
    施行法第1條之1第1項、第2項前段並規定：「中華民國94年
    1月7日刑法修正施行後，刑法分則編所定罰金之貨幣單位為
    新臺幣。94年1月7日刑法修正時，刑法分則編未修正之條文
    定有罰金者，自94年1月7日刑法修正施行後，就其所定數額
    提高為30倍。」是刑法第336條於108年12月25日修正前，所
    定罰金數額均應提高為30倍。修正後刑法第336條則規定：
    「對於公務上或因公益所持有之物，犯前條第1項之罪者，
    處1年以上7年以下有期徒刑，得併科15萬元以下罰金。對於
    業務上所持有之物，犯前條第1項之罪者，處6月以上5年以
    下有期徒刑，得併科9萬元以下罰金。前2項之未遂犯罰之。
    」則本次修正目的顯係將原本尚須適用刑法施行法第1條之1
    第2項規定計算得出之罰金數額，直接規定成法定罰金刑度
    ，以減少法律適用之複雜度，增加法律明確性，此亦有前開
    條文修正理由略謂：本罪於72年6月26日後並未修正，爰依
    刑法施行法第1條之1第2項本文規定將罰金數額修正提高30
    倍，以增加法律明確性，並使刑法分則各罪罰金數額具內在
    邏輯一致性等語可資佐證，並未改變構成要件之內容，亦無
    處罰輕重之變更，自不生新舊法比較之問題，而應依一般法
    律適用原則，適用裁判時法即修正後刑法第336條，即為已
    足。
肆、論罪科刑之理由：
一、業務侵占罪部分
㈠、按侵占業務上持有物之罪，以其所侵占之他人所有物係因執
    行業務而持有為構成要件，最高法院23年度上字第1620號判
    決可資參照。刑法上業務侵占罪，係以其所侵占之他人所有
    物係因執行業務而持有，且於持有狀態繼續中，擅自處分，
    或易持有為所有之意思，而逕為所有人之行為。易言之，如
    以業務上所持有之他人之物，擅自向第三人質押借款以供己
    用，其性質即係設定權利質權，屬於持有人處分持有他人所
    有物之行為，亦即變更持有為不法所有之意，與業務侵占罪
    之構成要件相符。經查，被告乙○○、丁○○經營蕎晶坊公司，
    為從事業務之人，渠等擅自將如附表3所示所有權人寄賣之
    珠寶據為己有，並予以典當，故核被告乙○○、丁○○此部分所
    為，均係犯刑法第336條第2項之業務侵占罪。
㈡、次按侵占罪係即成犯，凡對自己持有之他人所有物，有變易
    持有為所有之意思時，即應構成犯罪，縱事後將侵占之物設
    法歸還，亦無解於罪名之成立，此有最高法院43年度台上字
    第675號判決可供參照。是本件被告乙○○、丁○○將本案珠寶
    典當後，縱有嗣後回贖之情形，亦不影響渠等業務侵占罪之
    構成，附此敘明。
㈢、被告乙○○、丁○○就上開犯行有犯意聯絡及行為分擔，應論以
    共同正犯。
㈣、復按刑法上之接續犯，係指數行為於同時同地或密切接近之
    時地實施，侵害同一法益，各行為之獨立性極為薄弱，依一
    般社會健全觀念，在時間差距上，難以強行分開，在刑法評
    價上，以視為數個舉動之接續施行，合為包括之一行為予以
    評價而言（最高法院86年度台上字第3295號判決意旨參照）
    。經查，被告乙○○、丁○○於如附表3所示之時間，將數次寄
    賣珠寶之告訴人丙○○、己○○、達悉國際有限公司、晞瑞國際
    有限公司、庫瑪、偉德寶石有限公司所有之珠寶侵占入己，
    係於密切接近之時間多次實行業務侵占罪，就各別被害人（
    同一法益）而言，應視為數個舉動之接續施行，合為包括之
    一行為而分別論以一罪。
㈤、再按94年2月2日修正公布，並於95年7月1日施行之刑法，基
    於刑罰公平原則之考量，杜絕僥倖之犯罪心理，並避免易致
    鼓勵犯罪之誤解，已刪除第56條連續犯之規定。行為人反覆
    實行之犯罪行為茍係在刑法修正施行後者，因法律之修正已
    生阻斷連續犯之法律效果，除認應合於接續犯、繼續犯、集
    合犯等實質上一罪關係而以一罪論處外，基於一罪一罰之刑
    罰公平性，自應併合處罰。而所謂「接續犯」，係指以單一
    行為，經數個階段，持續侵害同一法益而言；如數行為於同
    時同地或密切接近之時地實施，侵害同一之法益，各行為之
    獨立性極為薄弱，依一般社會健全觀念，在時間差距上，難
    以強行分開，在刑法評價上，以視為數個舉動之接續施行，
    合為包括之一行為予以評價，較為合理，則屬接續犯，而為
    包括之一罪，最高法院著有70年度台上字第2898號、86年度
    台上字第3295號判決可資參照。接續犯必然是對於同一法益
    主體之侵害行為，因此對於不同法益主體之侵害行為只可能
    是數罪，不可能是接續犯，只要是侵害多數法益之犯罪，在
    法律評價上根本就不應該再做區分，而應該數罪併罰，對於
    侵害多數法益之犯罪，卻要論以單一刑罰，是法律保護不周
    ，只要是屬於不同被害人之法益，就是多數法益，在刑事政
    策上沒有理由與數罪併罰作區分（參見黃榮堅著，《基礎刑
    法學（下）》，92年5月，初版1刷，第483頁、第 488頁至第
    489頁）。經查，被告乙○○、丁○○對如附表3所示之各被害人
    所為業務侵占犯行，其行為彼此獨立，足以明確區隔，非屬
    接續犯或集合犯，是其犯意各別，行為互殊，應予分論併罰
    。
二、詐欺取財部分
㈠、核被告乙○○、丁○○如附表4所為，均係犯刑法第339條第1項之
    詐欺取財罪。
㈡、被告乙○○、丁○○就上開犯行有犯意聯絡及行為分擔，應論以
    共同正犯。
㈢、被告乙○○、丁○○於如附表4所示之時間，數次詐取鍍成有限公
    司之珠寶，係於密切接近之時間多次實行詐欺取財罪，應視
    為數個舉動之接續施行，合為包括之一行為而論以一罪。
三、被告乙○○、丁○○所犯業務侵占罪及詐欺取財罪，其犯意各別
    ，行為互殊，應予分論併罰。
四、量刑
    本院爰以行為人之責任為基礎，審酌下列情事，就被告乙○○
    、丁○○所犯之罪，分別量處如附表1所示之刑：
㈠、被告智識程度、經歷、家庭及經濟狀況：
１、被告乙○○於本院審判程序中自稱：伊學歷為臺中商專，之前
    在貿易公司擔任秘書，84年後開始經營蕎晶坊公司，目前沒
    有工作，沒有收入，因為蕎晶坊公司已經結束營業，東西都
    被徐浩誠搶走，所以沒辦法經營，目前跟先生即被告丁○○同
    住，沒有小孩等語（見本院卷3第52頁）。
２、被告丁○○於本院審判程序中自稱：伊學歷為專科，以前在臺
    灣證券交易所擔任助理員，也曾在監察院做書記，約90年退
    休之後就下來幫忙伊太太即被告乙○○，幫忙打理及整理展覽
    報名資料，伊幫被告乙○○打理沒有領薪水，目前沒有工作，
    也沒有經濟來源，就靠朋友資助，目前與被告乙○○同住，沒
    有小孩等語（見本院卷3第52頁）。
㈡、品行素行：
    依卷附被告乙○○、丁○○之臺灣高等法院被告前案紀錄表各1
    份所示（見本院卷3第69頁至第72頁）：
１、被告乙○○前無犯罪科刑紀錄，堪認素行良好。
２、被告丁○○前於97年間，因偽造文書等案件，經本院於99年4月
    1日，以98年度訴字第1286號判決處有期徒刑4月確定，並於
    99年5月18日易科罰金執行完畢（以上於本件不構成累犯）
    ，素行尚難謂良好。
㈢、被告犯罪所生危害及犯罪手段：　　
　　考量被告乙○○、丁○○欠缺尊重他人財產法益之觀念，不思以
    正當管道獲取所需財物，未能誠信任事，反利用職務上之機
    會，侵占本案告訴人等寄賣之珠寶，又以詐術騙取財物，造
    成告訴人等損失，並破壞社會信賴與交易安全，所為自非可
    取，不宜寬貸。兼衡被告乙○○、丁○○各次犯行所侵占、詐欺
    之財物價值，在量刑上予以區分。
㈣、犯罪分工與參與程度：
    考量被告乙○○在本案犯行中係擔任核心要角之地位，負責主
    導本案犯行，是其犯罪分工及參與程度最深；而被告丁○○係
    擔任協助被告乙○○之角色，犯罪分工及參與程度較輕，應以
    被告乙○○、丁○○對於犯罪行為之貢獻程度，在量刑上予以區
    隔。
㈤、本院其他考量事項
１、按被告犯罪後悔悟之程度，包括被告在刑事訴訟程序中，於
    緘默權保障下所為之任意供述，是否坦承犯行或為認罪之陳
    述。法院對於認罪之被告為科刑時，應如何適正地行使其裁
    量權，俾避免欠缺標準及可預測性，英美法有所謂「認罪的
    量刑減讓」，可資參考。亦即，在被告認罪之減輕幅度上，
    應考慮被告係：⑴在訴訟程序之何一個階段認罪，⑵在何種情
    況下認罪（英國2003年刑事審判法第144條參照），按照被
    告認罪之階段（時間）以浮動比率予以遞減調整之。被告係
    於最初有合理機會時即認罪者，可獲最高幅度之減輕，其後
    （例如開庭前或審理中）始認罪者，則依序遞減調整其減輕
    之幅度，倘被告始終不認罪，直到案情已明朗始認罪，其減
    輕之幅度則極為微小。被告究竟在何一訴訟階段認罪，攸關
    訴訟經濟及被告是否出於真誠之悔意或僅心存企求較輕刑期
    之僥倖，法院於科刑時，自得列為「犯罪後之態度」是否予
    以刑度減讓之考量因子（最高法院105年度台上字第388號判
    決意旨參照）。
２、經查，本案被告乙○○、丁○○犯後未能坦承犯行，未有任何悔
    改之具體表現，且未賠償告訴人等之損失，徵得告訴人等之
    諒解，尚且推諉卸責，試圖掩飾犯行，模糊焦點，犯後態度
    惡劣，量刑均不宜從輕。
㈥、本院綜合上開量刑事實及評價因子，及被告乙○○、丁○○犯罪
    之動機、目的、手段，與告訴人等表示之意見（見本院卷3
    第55頁至第66頁）等一切情狀，基於規範責任論之非難可能
    性程度高低及罪刑相當原則，就被告乙○○、丁○○本案犯行分
    別量處如附表1所示之刑，以示懲戒，並期被告乙○○、丁○○
    能誠心悔過，切實記取教訓，切勿再犯。
㈦、應執行刑
１、按數罪併罰之定應執行之刑，係出於刑罰經濟與責罰相當之
    考量，並非予以犯罪行為人或受刑人不當之利益，為一種特
    別的量刑過程，相較於刑法第57條所定科刑時應審酌之事項
    係對一般犯罪行為之裁量，定應執行刑之宣告，乃對犯罪行
    為人本身及所犯各罪之總檢視，除應考量行為人所犯數罪反
    應出之人格特性，並應權衡審酌行為人之責任與整體刑法目
    的及相關刑事政策，在量刑權之法律拘束性原則下，依刑法
    第51條第5款之規定，採限制加重原則，以宣告各刑中之最
    長期為下限，各刑合併之刑期為上限，但最長不得逾30年，
    資為量刑自由裁量權之外部界限，並應受法秩序理念規範之
    比例原則、平等原則、責罰相當原則、重複評價禁止原則等
    自由裁量權之內部抽象價值要求界限之支配，使以輕重得宜
    ，罰當其責，俾符合法律授與裁量權之目的，以區別數罪併
    罰與單純數罪之不同，兼顧刑罰衡平原則。是刑法第51條數
    罪併罰定執行刑之立法方式，非以累加方式定應執行刑，如
    以實質累加之方式定應執行刑，則處罰之刑度顯將超過其行
    為之不法內涵，而違反罪責原則，及考量因生命有限，刑罰
    對被告造成之痛苦程度，係隨刑度增加而生加乘效果，而非
    以等比方式增加，是則以隨罪數增加遞減其刑罰之方式，當
    足以評價被告行為之不法性之法理（即多數犯罪責任遞減原
    則）。
２、經查，被告乙○○、丁○○犯如附表1所示之罪，均為不得易科罰
    金之刑，本院爰依罪責相當之要求，在外部性及內部性界限
    範圍內，考量被告乙○○、丁○○於本案之犯罪模式相近，其侵
    害法益具同一性，且被告乙○○、丁○○之犯罪動機相同，各次
    犯行時間相隔尚非久遠，並綜合斟酌被告乙○○、丁○○犯罪行
    為之不法與罪責程度，及對其施以矯正之必要性，就被告乙○○、丁○○如附表1「罪名及宣告刑」欄所處有期徒刑定如主
    文所示之應執行刑，以示懲戒。
伍、沒收
一、按犯罪所得，屬於犯罪行為人者，沒收之；前2項之沒收，
    於全部或一部不能沒收或不宜執行沒收時，追徵其價額，刑
    法第38條之1第1項前段、第3項分別定有明文，考其立法目
    的，在於避免被告因犯罪而坐享犯罪所得，顯失公平正義，
    而無法預防犯罪，並基於澈底剝奪犯罪所得，以達根絕犯罪
    誘因之意旨。
二、次按共同正犯犯罪所得之沒收、追徵，應就各人分得之數為
    之。是若共同正犯各成員內部間，對於犯罪所得分配明確時
    ，應依各人實際所得宣告沒收；倘共同正犯個人確無所得或
    就犯罪所得無處分權限，且與其他成員亦無共同處分權限者
    ，固無從諭知沒收。然若共同正犯對於犯罪所得實際上有共
    同處分權限，僅因彼此間尚未分配或分配狀況未臻具體、明
    確時，參照民法第271條、民事訴訟法第85條第1項前段等規
    定之法理，應按其共同正犯人數平均計算認定個人分得之數
    ，沒收、追徵該犯罪所得（最高法院109年度台上字第1154
    號、107年度台上字第2989號、106年度台上字第3111號
　　判決意旨參照）。
三、又按沒收金額未滿1元者，得為被告有利之認定，而將小數
    點以下之金額捨去，最高法院亦著有110年度台上字第1342
    號判決可供參照。
四、經查，本案被告乙○○、丁○○仍保有之犯罪所得，業經本院核
    算如附表5所示（認定依據及計算均詳見附表5）。本案被告
    乙○○、丁○○仍保有犯罪所得8,314萬3,413元，考量被告乙○○
    、丁○○為夫妻關係，衡諸常情就犯罪所得應有共同處分之權
    限，且因卷內並無證據足以證明被告乙○○、丁○○有依何比例
    分配犯罪所得，揆諸前揭說明，即按被告乙○○、丁○○平均分
    配犯罪所得，以計算沒收之金額，即被告乙○○、丁○○應分別
    沒收4,157萬1,706元（計算式：8,314萬3,413元÷2人＝4,157
    萬1,706元，小數點以下捨去不計），並依刑法第38條之1第
    3項規定，諭知於全部或一部不能沒收或不宜執行沒收時，
    追徵其價額。。
據上論斷，應依刑事訴訟法第299條第1項前段，刑法第28條、第
336條第2項、第339條第1項、第51條第5款、第38條之1第1項前
段、第3項、第5項，刑法施行法第1條之1第1項，判決如主文。
本案經檢察官江宇程提起公訴，由檢察官郭耿誠到庭執行職務。
中　　華　　民　　國　　111 　年　　1 　　月　　27　　日
　　　　　　　　　刑事第一庭審判長法　官　周玉琦
　　　　　　　　　                法  官  吳志強法官於民
　　　　　　　　　　　　　　　　　        國110年12月27
　　　　　　　　　　　　　　　　　        日因公調職，不
　　　　　　　　　　　　　　　　　        能簽名，依刑事
　　　　　　　　　　　　　　　　　        訴訟法第51條第
　　　　　　　　　　　　　　　　　        2 項後段規定，
　　　　　　　　　　　　　　　　　        由周玉琦審判長
　　　　　　　　　　　　　　　　　        附記。
　　　　　　　　　                法  官  吳承學
以上正本證明與原本無異。
如不服本判決應於收受送達後20日內向本院提出上訴書狀，並應
敘述具體理由；其未敘述上訴理由者，應於上訴期間屆滿後20日
內向本院補提理由書（均須按他造當事人之人數附繕本）「切勿
逕送上級法院」。
　　　　　　　　　　　　　　　　  書記官　林文達
中　　華　　民　　國　　111 　年　　2 　　月　　9 　　日
附錄本案論罪科刑法條全文：
中華民國刑法第336條
對於公務上或因公益所持有之物，犯前條第1項之罪者，處1年以
上7年以下有期徒刑，得併科15萬元以下罰金。
對於業務上所持有之物，犯前條第1項之罪者，處6月以上5年以
下有期徒刑，得併科9萬元以下罰金。
前2項之未遂犯罰之。
中華民國刑法第339條
意圖為自己或第三人不法之所有，以詐術使人將本人或第三人之
物交付者，處5年以下有期徒刑、拘役或科或併科50萬元以下罰
金。
以前項方法得財產上不法之利益或使第三人得之者，亦同。
前2項之未遂犯罰之。

附表一
編號 被害人 罪名及宣告刑 1 丙○○  乙○○共同犯業務侵占罪，處有期徒刑參年。 丁○○共同犯業務侵占罪，處有期徒刑貳年拾月。 2 己○○  乙○○共同犯業務侵占罪，處有期徒刑壹年貳月。 丁○○共同犯業務侵占罪，處有期徒刑壹年。 3 達希國際有限公司  乙○○共同犯業務侵占罪，處有期徒刑壹年肆月。 丁○○共同犯業務侵占罪，處有期徒刑壹年貳月。 4 晞瑞國際有限公司  乙○○共同犯業務侵占罪，處有期徒刑壹年。 丁○○共同犯業務侵占罪，處有期徒刑拾月。 5 庫瑪  乙○○共同犯業務侵占罪，處有期徒刑貳年捌月。 丁○○共同犯業務侵占罪，處有期徒刑貳年陸月。 6 偉德寶石有限公司  乙○○共同犯業務侵占罪，處有期徒刑貳年拾月。 丁○○共同犯業務侵占罪，處有期徒刑貳年捌月。 7 鍍成有限公司 乙○○共同犯詐欺取財罪，處有期徒刑拾月。 丁○○共同犯詐欺取財罪，處有期徒刑捌月。 



附表二
編號 應沒收之對象 沒收金額 1 乙○○ 新臺幣肆仟壹佰伍拾柒萬壹仟柒佰零陸元。 2 丁○○ 新臺幣肆仟壹佰伍拾柒萬壹仟柒佰零陸元。